【裁判字號】    97,訴,5378
【裁判日期】    980227
【裁判案由】    毒品危害防制條例
【裁判全文】
臺灣板橋地方法院刑事判決              97年度訴字第5378號
公  訴  人  臺灣板橋地方法院檢察署檢察官
被      告  甲○○
上列被告因違反毒品危害防制條例案件，經檢察官提起公訴（97
年度毒偵字第8394號），被告於本院準備程序進行中，就被訴犯
罪事實為有罪之陳述，本院告知簡式審判程序之旨，並聽取其與
公訴人之意見後，經合議庭裁定由受命法官獨任進行簡式審判程
序審理後，判決如下：
    主  文
甲○○施用第一級毒品，累犯，處有期徒刑捌月，扣案之第一級
毒品海洛因壹小包（驗餘淨重零點零伍柒伍公克），沒收銷燬之
，扣案包裝該海洛因之塑膠袋壹只、注射針筒壹支、分裝杓壹支
，均沒收；又施用第二級毒品，累犯，處有期徒刑肆月，扣案之
吸食器貳個、分裝杓壹支，均沒收。應執行有期徒刑拾月，扣案
之第一級毒品海洛因壹小包（驗餘淨重零點零伍柒伍公克），沒
收銷燬之，扣案之包裝該海洛因之塑膠袋壹只、注射針筒壹支、
分裝杓壹支、吸食器貳個，均沒收。
    事  實
一、甲○○前於民國92年間因施用毒品案件，經本院以92年度毒
    聲字第1981號刑事裁定送勒戒處所觀察、勒戒後後，認無繼
    續施用毒品之傾向而於92年7 月16日執行完畢釋放出所，並
    由臺灣板橋地方法院檢察署（下稱板橋地檢署）檢察官以92
    年度毒偵字第2132號為不起訴處分確定；復於93年間因施用
    毒品，經臺灣高等法院以93年度上訴字第3631號刑事判決處
    有期徒刑7 月、3 月，並定應執行有期徒刑8 月，嗣經最高
    法院以94年度臺上字第2969號判決上訴駁回確定，並於95年
    5 月29日因縮短刑期期滿執行完畢出監；又於97年間因施用
    毒品案件，經本院分別以97年度訴字第4928號刑事判決處有
    期徒刑7 月、3 月，並定應執行有期徒刑8 月（尚未確定）
    ，及以97年度訴字第4362號刑事判決處有期徒刑8 月，經臺
    灣高等法院以98年度上訴字第537 號刑事判決上訴駁回（尚
    未確定），以及以97年度訴字第4812號刑事判決處有期徒刑
    7 月（尚未確定）。
二、詎其仍不知悔改，猶於前開觀察、勒戒執行完畢釋放出所後
    5 年內已再犯被追訴處罰後，竟分別基於施用第一級毒品海
    洛因及施用第二級毒品甲基安非他命之犯意，先於97年10月
    7 日上午某時許，在臺北縣中和市某公園之公共廁所內（起
    訴書誤載為「97年10月7 日14時20分為警採尿回溯26小時內
    之不詳時地」），以注射針筒注射靜脈之方式，施用海洛因
    ，及於同日下午2 時20分為警採尿時往前回溯96小時內之某
    時許（惟應扣除為警查獲後至採尿時止其人身自由受拘束期
    間），在不詳地點，以吸食器燒煙之方式，施用甲基安非他
    命；嗣於同日中午12時30分許，在其位於臺北縣中和市○○
    路○ 段161 號之1 住處為警查獲，並扣得海洛1 小包（驗餘
    淨重0.0575公克）及其所有供施用毒品用之注射針筒1 支、
    分裝杓1 支、吸食器2 個，且經警採集其尿液送驗，結果呈
    海洛因代謝物之嗎啡及安非他命、甲基安非他命陽性反應，
    始查知上情。
三、案經臺北縣政府警察局中和分局報告板橋地檢署檢察官偵查
    起訴。
    理  由
壹、程序方面：本件被告甲○○所犯係死刑、無期徒刑、最輕本
    刑3 年以上有期徒刑以外之罪，其於準備程序就前揭被訴事
    實為有罪之陳述，經法官告知簡式審判程序之旨，並聽取其
    與公訴人之意見後，本院認無不得或不宜改依簡式審判程序
    進行之處，爰依刑事訴訟法第273 條之1 第1 項、第284 條
    之1 之規定，由本院合議庭裁定本件由受命法官獨任進行簡
    式審判程序，合先敘明。
貳、實體方面：
一、上開事實，業據被告於本院訊問時自白不諱，且被告於前開
    時間採集之尿液經送驗，結果呈海洛因代謝物之嗎啡及安非
    他命、甲基安非他命陽性反應乙節，此有台灣檢驗科技股份
    有限公司出具2008/10/28報告編號CH/2008/A0384 之濫用藥
    物檢驗報告及臺北縣政府警察局中和分局毒品危害防制條例
    案犯罪嫌疑人姓名代碼對照表各乙份（詳見偵查卷第33及34
    頁）在卷可稽；且扣案之乳白色粉末及乳白色細顆粒1 袋經
    送鑑驗結果認：實稱毛重0.2630公克（含1 袋），淨重0.06
    30公克，取樣0.0055公克，餘重0.0575公克，檢出Heroin、
    6-Monoacetylmorphine及Acetylcodeine 乙節，此有交通部
    民用航空局醫務中心97年10月20日航藥鑑字第0975394 號毒
    品鑑定書1 份（詳見偵查卷第35頁）附卷可證，並有扣案之
    注射針筒1 支、分裝杓1 支、吸食器2 個可證。又按海洛因
    經注射或吸入人體後，約80% 於24小時內自尿中排出，且尿
    液中能否驗出嗎啡陽性反應與其投與量、投與途徑、採尿時
    間、個人體質及檢測方法之靈敏度有關，國外曾有文獻報導
    注射6 毫克之海洛因鹽酸鹽，其代謝物嗎啡之平均可檢出時
    限約為26小時；另甲基安非他命經口服投與後約70% 於24
    小時內自尿中排出，約90% 於96小時內自尿中排出，由於甲
    基安非他命成分之檢出與其投與方式、投與量、個人體質、
    採尿時間與檢測儀器之精密度等諸多因素有關，因此僅憑尿
    液中呈安非他命陽性反應，並無法確實推算吸食時間距採集
    時間之長短，惟依上述資料推斷，最長可能不會超過4 日等
    情，業經行政院衛生署藥物食品檢驗局於81年9 月8 日以藥
    檢壹字第8114885 號、81年2 月8 日（81）藥檢壹字第0011
    56號函示明確，則被告上開時間所採集之尿液送驗結果既有
    海洛因代謝物之嗎啡及安非他命、甲基安非他命之陽性反應
    ，顯見被告在經警採尿時往前回溯26、96小時內之某時（惟
    應扣除為警查獲後至採尿時止人身自由受拘束期間），確有
    施用第一級毒品海洛因及第二級毒品甲基安非他命之犯行至
    明。故被告之自白核與事實相符，應堪予採信。是本案事證
    已臻明確，被告犯行洵堪認定，應予依法論科。
二、論罪科刑部分：
(一)、按施用毒品經觀察、勒戒或強制戒治執行完畢釋放後，5 年
    後再施用毒品，應適用毒品危害防制條例第20條第1 、2 項
    之規定，同條例第20條第3 項定有明文。又按於92年7 月9
    日新修正之毒品危害防制條例刪除二犯及三犯之規定，一改
    修法前繁雜之處遇程序，僅將施用毒品者簡化區分為初犯、
    再犯，並認施用毒品者係屬病患性犯人，以觀察、勒戒戒除
    其身癮，並以強制戒治去除其心癮。經觀察、勒戒或強制戒
    治執行完畢釋放後，若係5 年後再犯該條例第10條施用毒品
    罪者，與同條例第20條第1 項、第2 項關於「初犯」之處理
    方式相同，檢察官應先聲請法院裁定令被告入勒戒處所觀察
    、勒戒，並視有無繼續施用毒品傾向，決定應予釋放、為不
    起訴之處分，或應聲請法院裁定令入勒戒處所強制戒治；若
    係5 年內「再犯」同條例第10條施用毒品罪者，依同條例第
    23條第2 項規定，檢察官則應依法追訴。觀諸該條例第20條
    第3 項之修正理由：「觀察、勒戒或強制戒治5 年後再犯者
    ，顯見前所實施之觀察、勒戒或強制戒治已足以遮斷其施用
    毒品之癮，為期自新及協助其戒除毒癮，對此5 年後再犯者
    ，爰明定仍適用初犯之規定，先經觀察、勒戒、強制戒治之
    程序。」及同條例第23條第2 項之修正理由：「為配合簡化
    施用毒品犯之刑事處遇程序，並鑑於經觀察、勒戒或強制戒
    治執行完畢釋放後5 年內再犯者，其再犯率甚高，原據以實
    施之觀察、勒戒及強制戒治既已無法收其實效，自應施以刑
    事處遇。」顯然如施用毒品者係前經觀察、勒戒或強制戒治
    等治療程序執行完畢5 年後，始再施用毒品之「初犯」，因
    前所執行之觀察、勒戒或強制戒治已足收戒除毒癮之效，自
    應重新執行觀察、勒戒或強制戒治等治療程序，並於治療程
    序執行完畢後，由檢察官為不起訴處分，毋庸對之追訴處罰
    ；反之，在「再犯」之情形，因其先前所為治療程序顯未能
    收戒斷毒癮之效，且考量施用毒品者之再犯率偏高，乃簡化
    其刑事處遇程序，而逕予追訴處罰，不再施以治療程序。參
    酌上開立法理由，修正毒品危害防制條例就施用毒品者，祇
    於「初犯及5 年後再犯」二種情形，有其追訴條件之限制，
    即須於初犯經觀察、勒戒或強制戒治釋放後，5 年內均無施
    用毒品之行為，始能認其前所實施之觀察、勒戒或強制戒治
    已足遮斷毒癮，而得於5 年後再犯時，再予適用初犯之規定
    ，重行觀察、勒戒等程序。倘5 年內已經再犯，被依法追訴
    處罰，縱其第三次（或第三次以上）施用毒品之時間在初犯
    釋放5 年以後，即與「5 年後再犯」之情形有別，且因已於
    「5 年內再犯」，顯見其再犯率甚高，原實施觀察、勒戒或
    強制戒治，已無法收其實效，而無5 年戒斷期之存在，自無
    再經觀察、勒戒或強制戒治之必要，應由檢察官逕行起訴，
    始符新法修正之本旨，最高法院95年度臺上字第1071號、95
    年度臺非字第59號判決意旨可資參照。經查，被告前於92年
    間因施用毒品案件，經本院以92年度毒聲字第1981號刑事裁
    定送勒戒處所觀察、勒戒後後，認無繼續施用毒品之傾向而
    於92年7 月16日執行完畢釋放出所，並由板橋地檢署檢察官
    以92年度毒偵字第2132號為不起訴處分確定；復於93年間因
    施用毒品，經臺灣高等法院以93年度上訴字第3631號刑事判
    決處有期徒刑7 月、3 月，並定應執行有期徒刑8 月，嗣經
    最高法院以94年度臺上字第2969號判決上訴駁回確定，並於
    95年5 月29日因縮短刑期期滿執行完畢出監；又於97年間因
    施用毒品案件，經本院分別以97年度訴字第4928號刑事判決
    處有期徒刑7 月、3 月，並定應執行有期徒刑8 月（尚未確
    定），及以97年度訴字第4362號刑事判決處有期徒刑8 月，
    經臺灣高等法院以98年度上訴字第537 號刑事判決上訴駁回
    （尚未確定），以及以97年度訴字第4812號刑事判決處有期
    徒刑7 月（尚未確定）在案，此有臺灣高等法院被告前案紀
    錄表及上開不起訴處分書、判決書各乙份在卷可稽，是被告
    於觀察、勒戒執行完畢釋放後5 年以內已再犯被依法追訴處
    罰如上所述，則揆諸前揭判決意旨，本件檢察官起訴被告施
    用第一、二級毒品，符合上開規定，合先敘明。
(二)、又按海洛因及甲基安非他命依毒品危害防制條例第2 條第2
    項第1 、2 款之規定，分別係屬第一、二級毒品，故核被告
    所為，係犯毒品危害防制條例第10條第1 項之施用第一級毒
    品罪及同條例第10條第2 項之施用第二級毒品罪。又被告施
    用前持有海洛因、甲基安非他命分別係供己施用，則其持有
    之低度行為，為施用毒品之高度行為所吸收，均不另論罪。
    復被告所犯二罪之間，犯意各別，行為互殊，應予分論併罰
    。再查，被告於93年間因施用毒品，經臺灣高等法院以93年
    度上訴字第3631號刑事判決處有期徒刑7 月、3 月，並定應
    執行有期徒刑8 月，嗣經最高法院以94年度臺上字第2969號
    判決上訴駁回確定，並於95年5 月29日因縮短刑期期滿執行
    完畢出監在案，此有上開紀錄表可證，是其於受有期徒刑執
    行完畢後5 年內故意再犯有期徒刑以上之前開二罪，均為累
    犯，各應依刑法第47條第1 項之規定，加重其刑。
(三)、爰審酌被告前有多次施用毒品之犯行，仍不知悔悟，故態復
    萌，再次施用毒品，無視於毒品對於自身健康之戕害及國家
    對於杜絕毒品犯罪之禁令，惟審酌被告犯後坦承犯行，態度
    尚佳，及施用毒品者均具有相當程度之生理成癮性及心理依
    賴性，戒除不易，且犯罪心態與一般刑事犯罪之本質不同，
    非難性較低等一切情狀，分別量處如主文所示之刑，並定應
    執行之刑，以資懲儆。
(四)、至扣案之海洛因1 小包（驗餘淨重0.0575公克），業經鑑驗
    屬實，已如前述，屬違禁物，不問是否屬於犯人與否，應依
    毒品危害防制條例第18條第1 項前段規定，併予宣告沒收銷
    燬之。另扣案包裝該海洛因之塑膠袋1 只、注射針筒1 支、
    分裝杓1 支、吸食器2 個，係被告所有並供其施用毒品之用
    乙節，業據被告供述明確（詳見本院卷第43頁），爰依刑法
    第38條第1 項第2 款之規定，均併予宣告沒收。
據上論斷，應依刑事訴訟法第273 條之1 第1 項、第299 條第1
項前段，毒品危害防制條例第10條第1 項、第2 項、第18條第1
項前段，刑法第11條前段、第47條第1 項、第51條第5 款、第38
條第1 項第2 款，判決如主文。
本案經檢察官江祐丞到庭執行職務。
中    華    民    國    98     年   2     月    27    日
                  刑事第十七庭法  官  饒金鳳
以上正本證明與原本無異。
如不服本判決，應於判決送達後10日內，向本院提出上訴書狀，
且上訴書狀應敘述具體理由，而上訴書狀未敘述上訴理由者，應
於上訴期間（即自收受判決書之翌日起算10日）屆滿後20日內補
提理由書。
                              書記官  王春森
中    華    民    國    98    年    2     月    27    日
附錄本案論罪科刑之法律條文：
毒品危害防制條例第10條：
施用第一級毒品者，處6 月以上5 年以下有期徒刑。
施用第二級毒品者，處3 年以下有期徒刑。


司法院資訊處製作；財團法人民間司法改革基金會備份。
